【裁判字號】    96,易,3916
【裁判日期】    970829
【裁判案由】    竊盜
【裁判全文】
臺灣板橋地方法院刑事判決              96年度訴字第4532號
                                      96年度易字第3916號
公  訴  人  臺灣板橋地方法院檢察署檢察官
被      告  甲○○
                    （現於台灣台北監獄台北分監執行中）
指定辯護人  張克西律師（法律扶助基金會）
上列被告因強盜等案件，經檢察官提起公訴（96年度偵緝字第
2732號、96年度偵字第24876 號），暨追加起訴（96年度偵字第
29841號），本院判決如下：
    主  文
甲○○竊盜，累犯，處有期徒刑伍月；扣案之鑰匙壹支沒收。又
竊盜，累犯，處有期徒刑肆月。又於夜間侵入有人居住之建築物
竊盜，累犯，處有期徒刑拾月。又傷害人之身體，累犯，處有期
徒刑肆月。又行使偽造私文書，足以生損害於公眾及他人，累犯
，處有期徒刑伍月。如附表所示偽造之「林隆吉」署押共計壹佰
零壹枚（含簽名參拾貳枚、指印陸拾玖枚）均沒收。又竊盜，累
犯，處有期徒刑伍月。又竊盜，累犯，處有期徒刑伍月。應執行
有期徒刑參年；扣案之鑰匙壹支、如附表所示偽造之「林隆吉」
署押壹佰零壹枚（含簽名參拾貳枚、指印陸拾玖枚）均沒收。
    事  實
一、甲○○前於民國85年間，因犯妨害自由罪，經台灣嘉義地方
    法院於86年3 月13日以85年度訴字第299 號判決，判處有期
    徒刑5 月，入監服刑後於86年6 月15日縮刑期滿執行完畢。
    嗣於86年間，因犯竊盜罪，經本院於86年7 月11日以86年度
    易字第4653號判決，判處有期4 月確定，入監服刑後於86年
    10月1 日縮刑期滿執行完畢（以上於本案不構成累犯）。又
    於88年間，因犯妨害家庭罪，經本院於89年1 月24日以88年
    度易字第2901號判決，判處有期徒刑4 月，如易科罰金，以
    銀元300 元折算1 日確定。復於90年間，因犯贓物罪，經本
    院於90年4 月27日以90年度板簡字第585 號判決，判處有期
    徒刑6 月，如易科罰金，以銀元300 元折算1 日確定，以上
    2 案接續執行，於91年9 月5 日縮刑期滿執行完畢（於本案
    構成累犯）。又於92年間，因犯竊盜罪，經本院於92年10月
    31日以92年度簡字第2800號判決，判處有期徒刑6 月，如易
    科罰金，以銀元300 元折算1 日確定，入監服刑後於93年7
    月2 日縮刑期滿執行完畢（於本案構成累犯）。再於92年間
    ，因違反毒品危害防制條例案件（施用第一級毒品罪），經
    本院於93年6 月24日以93年度訴字第146 號判決，判處有期
    徒刑9 月；上訴後，經台灣高等法院於93年10月28日以93年
    度上訴字第2311號判決上訴駁回確定，入監服刑後於94年10
    月13日縮刑期滿執行完畢（於本案構成累犯）。又於94年間
    ，因違反毒品危害防制條例案件（施用第一級毒品罪），經
    本院於94年7 月22日以94年度訴字第1197號判決，判處有期
    徒刑1 年；上訴後，經台灣高等法院於94年10月3 日以94年
    度上訴字第2680號判決上訴駁回；再經最高法院於同年12月
    22日以94年度台上字第7240號判決上訴駁回確定。又於95年
    間，因違反毒品危害防制條例案件（持有第一級毒品罪），
    經本院於95年6 月30日以95年度簡字第3737號判決，判處有
    期徒刑4 月，如易科罰金，以銀元300 元折算1 日確定。又
    於96年間，因犯竊盜罪，經本院於96年1 月31日以96年度簡
    字第363 號判決，判處拘役30日，如易科罰金，以銀元300
    元折算1 日確定；嗣經裁定減刑為拘役15日，如易科罰金，
    以銀元300 元折算1 日確定。又於96年間，因偽造文書罪，
    經本院於97年5 月21日以97年度簡字第3027號判決，判處有
    期徒刑5 月，如易科罰金，以新台幣1,000 元折算1 日確定
    ；嗣經裁定減刑為有期徒刑2 月又15日，如易科罰金，以新
    台幣1,000 元折算1 日確定。再於96年間，因違反毒品危害
    防制條例案件（施用第一級毒品罪），經本院於96年12月27
    日以96年度訴字第4358號判決，判處有期徒刑1 年2 月確定
    （以上5 案接續執行中，尚未執行完畢，於本案不構成累犯
    ）。
二、詎甲○○仍不知悔改，竟基於意圖為自己不法所有之犯意，
    分別為以下竊盜犯行：
  (一)於96年4 月10日上午10時許，在台北縣新莊市○○○街與幸
    福路交岔路口附近，以自備鑰匙開啟方聯科技股份有限公司
    （下稱方聯公司）所有、由林群傑管領而停放在該處之車號
    CV-4982 號自用小貨車車門後，發動該車輛電門而竊取之，
    得手後作為代步工具。
  (二)於96年4 月11日夜間20時30分許，駕駛上開竊得之車號
    CV-4982 號自用小貨車，行經台北縣三重市○○街27巷30號
    前，見該處置有李瑞文所有之白鐵水槽1 個及鋼板1 片，竟
    徒手竊取之，並駕駛上開車輛載運離去。
  (三)於同日（4 月11日）夜間20時40分許，駕駛上開自用小貨車
    行經台北縣三重市○○街27巷12號前，見李金德在上址經營
    之「昌隆金屬招牌加工廠」鐵捲門未關，且無人在內，遂侵
    入有人居住之該工廠建築物內，徒手竊取李金德所有、置放
    在該工廠內之電剪2 支、電鑽1 支、磨砂機1 支、不銹鋼板
    50公斤及青銅板20公斤，得手後駕駛上開自用小貨車載運所
    竊得物品，正欲離去之際，因李瑞文發現其所有白鐵水槽、
    鋼板遭竊，與友人李金德等人查看監視錄影畫面，發現竊犯
    駕駛一部紅色自用小貨車，而該車停在李金德上開工廠門口
    ，李金德與友人吳亮駿、王冠群等人趕回工廠加以攔阻。甲
    ○○坐上駕駛座欲逃離現場，因前方及左前方分別有牆壁及
    柱子阻隔，須左轉2 次始能駛出，遂左打方向盤，李金德、
    吳亮駿見狀伸手進入車內將方向盤右轉回正以阻止其逃跑，
    甲○○可預見爭執中相互拉扯、推擠可能造成他人受傷，並
    不違反其本意，仍試圖脫逃進而與李金德等人爭奪方向盤，
    並相互拉扯，雙方爭執中導致車輛稍微移動，其車輪壓碾李
    金德之左腳，受有左足背挫傷瘀青、左小趾外傷等傷害（李
    金德受傷部分未據告訴）；吳亮駿則受有右手第4 指指尖鈍
    傷、右手前臂外傷等傷害。嗣李金德、吳亮駿、王冠群等人
    合力從車窗外將甲○○自駕駛座拉出、制伏，經警員即時到
    場逮捕，並扣得甲○○所有竊取車號CV-4982 號自用小貨車
    之鑰匙1支。
三、甲○○為警逮捕後，為掩飾其身分並逃避刑責，其先前已熟
    記林隆吉之年籍資料，竟基於偽造署押、行使偽造私文書之
    接續犯意，冒用林隆吉名義接受調查，先後在(1)逮捕通知書
    上之偽造「林隆吉」之署名、指印各3 枚，用以表示遭警方
    逮捕，不用通知家屬之意思，據以偽造該私文書，再交付承
    辦警員；(2)自願受搜索同意書上偽造「林隆吉」之署名及指
    印各1 枚，用以表示同意受搜索身體、物件之意思，據以偽
    造該私文書，再交付承辦警員；(3)台北縣政府警察局三重分
    局搜索扣押筆錄及扣押物品目錄表上偽造「林隆吉」之署名
    4 枚及指印6 枚而偽造署押；(4)權利告知書上偽造「林隆吉
    」之署名及指印各1 枚而偽造署押；(5)查獲時拍攝之照片（
    含被告及查獲之贓物）上偽造「林隆吉」之署名及指印各11
    枚而偽造署押；(6)林隆吉口卡片上偽造「林隆吉」之署名及
    指印各1 枚而偽造署押；(7)指紋卡片上偽造「林隆吉」之指
    印共20枚（「林隆吉」指印10枚、左四指平印4 枚、右四指
    平面印4 枚、左拇指及右拇指各1 枚）而偽造署押；(8)在調
    查筆錄上（含權利告知事項欄）偽造「林隆吉」之署名8 枚
    及指印24枚而偽造署押；(9)台灣板橋地方法院檢察署檢察官
    訊問筆錄上偽造「林隆吉」之署名1 枚而偽造署押；(10)限制
    住居具結書上「具結人」欄內偽造「林隆吉」署名及指印各
    2 枚，對外為「願遵守臺灣板橋地方法院檢察署之諭令住居
    ，隨傳隨到，如有違反限制住居情事，願接受刑事訴訟法相
    關規定辦理」之意思表示，而完成該私文書之偽造，進而持
    以交付於臺灣板橋地方法院檢察署承辦人員而為行使之（以
    上偽造署名、指印之時間、文書名稱、位置、枚數詳如附表
    所示）；均足生損害於林隆吉本人，使其有受刑事訴追之危
    險及刑事偵查機關對於人別調查之正確性。嗣因遭冒名之林
    隆吉接獲台灣板橋地方法院檢察署開庭通知，於檢察官訊問
    時表示前未因竊盜等犯行為警查獲，經採集指紋比對後，始
    查悉上情。
四、甲○○又基於意圖為自己不法所有之犯意，分別為以下竊盜
    犯行：
  (一)於96年6 月27日凌晨5 時許，在台北縣新莊市○○路65號前
    ，以自備鑰匙開啟車門並發動電門之方式，竊取張俊民所有
    停放在該處之車號5927-QA 號自用小貨車，及置放在車內之
    電焊機1 台，得手後作為代步工具。嗣經張俊民在台北縣新
    莊市○○街68前尋獲該車，經警方在車內採得甲○○指紋1
    枚，經比對後始查悉上情。
  (二)於96年7月8日上午10時40分許，在台北縣蘆洲市○○○路○
    段53號，以自備鑰匙開啟車門並發動電門之方式，竊取吳耀
    庭所管領（登記車主為鄭過）停放在該處之車號5026-EV號
    自用小客車得手。嗣因吳耀庭發現失竊而報警處理，經警於
    同年7 月17日17時20分許，在台北縣新莊市○○路底尋獲該
    自用小客車，並在車內後座墊上扣得保特瓶1 瓶，經採集瓶
    上唾液送驗後，發現與甲○○之DNA 相符，始查悉上情。
五、案經被害人李瑞文、李金德、吳亮駿訴由臺北縣政府警察局
    三重分局報請臺灣板橋地方法院檢察署檢察官偵查起訴；暨
    臺北縣政府警察局新莊分局報請臺灣板橋地方法院檢察署檢
    察官追加起訴。
    理  由
壹、程序方面有關證據能力部分：
一、按被告以外之人於審判外之言詞或書面陳述，除法律有規定
    者外，不得作為證據，刑事訴訟法第159 條第1 項定有明文
    。又被告以外之人於檢察事務官、司法警察官或司法警察調
    查中所為之陳述，與審判中不符時，其先前之陳述具有較可
    信之特別情況，且為證明犯罪事實存否所必要者，得為證據
    ，刑事訴訟法第159 條之2 亦有明文規定。查證人即告訴人
    李金德、吳亮駿於警詢中之證述核與其等於偵查中、本院審
    理時證述內容並無不合之處，本院引用該等證人李金德、吳
    亮駿於偵查中及本院審理時之證述即可，其等於警詢中證述
    之證據能力如何即無庸討論。
二、又按刑事訴訟法第159 條第1 項雖規定，被告以外之人於審
    判外之言詞或書面陳述，除法律有規定外，不得作為證據。
    惟同法第159 條之5 明定：「被告以外之人於審判外之陳述
    ，雖不符前4 條之規定，而經當事人於審判程序同意作為證
    據，法院審酌該言詞陳述或書面陳述作成時之情況，認為適
    當者，亦得為證據。」、「當事人、代理人或辯護人於法院
    調查證據時，知有第159 條第1 項不得為證據之情形，而未
    於言詞辯論終結前聲明異議者，視為有前項之同意。」，其
    立法理由在於傳聞證據未經當事人之反對詰問予以核實，乃
    排斥其證據能力。惟當事人如放棄對原供述人之反對詰問權
    ，於審判程序表示同意該等傳聞證據可作為證據，此時，法
    院除認該傳聞證據欠缺適當性外，自可承認其證據能力。又
    當事人、代理人或辯護人於調查證據時，知有刑事訴訟法第
    159 條第1 項不得為證據之情形，卻表示「對於證據調查無
    異議」、「沒有意見」等意思，而未於言詞辯論終結前聲明
    異議者，應視為已有將該等傳聞證據採為證據之同意，最高
    法院93年度台上字第3533號、94年度台上字第2976號判決亦
    採同一見解。經查：本案被告、辯護人及檢察官於本院審判
    期日，對於除證人李金德、吳亮駿於警詢所言外其餘下列經
    本院調查之證據方法，均表示對證據能力不爭執，復於審判
    期日就本院一一提示之前揭證據方法於言詞辯論終結前，均
    亦未就所調查之證據主張有刑事訴訟法第159 條第1 項不得
    為證據之情形，是參照上開說明要旨，本案經調查之證據，
    均有證據能力，合先敘明。
貳、實體方面：
一、訊據被告甲○○對於竊取被害人方聯公司所有、林群傑管領
    之車號CV-4982 號自用小貨車、被害人李瑞文所有之白鐵水
    槽1 個及鋼板1 片、被害人李金德所有之不銹鋼板等物品、
    被害人張俊明所有之車號5927-QA 號自用小貨車、吳耀庭所
    管領之車號5026-EV 號自用小客車，另為警逮捕後冒用林隆
    吉名義應訊等情事不諱，核與證人林群傑、林瑞文、張俊民
    、吳耀庭於警詢時之證述、證人李金德、吳亮駿於偵查中及
    本院審理時之證述、證人王冠群於本院審理時證述之情節相
    符，且有台北縣政府警察局車輛失竊電腦輸入單、車輛尋獲
    電腦輸入單、車輛竊盜資料個別查詢報表、台北縣政府警察
    局三重分局扣押筆錄、扣押物品目錄表、贓物認領保管單（
    具領人：林群傑）各1 份、車輛及鑰匙照片各1 幀、台北縣
    政府警察局三重分局扣押筆錄、扣押物品目錄表、贓物認領
    保管單（具領人：林瑞文）各1 份、照片5 幀、台北縣政府
    警察局三重分局扣押筆錄、扣押物品目錄表、贓物認領保管
    單（具領人：李金德）各1 份、照片13幀、台北縣立醫院驗
    傷診斷書2 份、被告冒名應訊之台北縣政府警察局三重分局
    逮捕通知書、權利告知書、台北縣政府警察局三重分局扣押
    筆錄、扣押物品目錄表、自願受搜索同意書、台北縣政府警
    察局三重分局慈福派出所警詢筆錄、台北縣政府警察局三重
    分局偵查隊警詢筆錄、口卡片、人像照片、查獲照片、台灣
    板橋地方法院檢察署內勤訊問筆錄、人犯身體檢查照片及限
    制住居具結書、內政部警政署刑事警察局96年5 月17日刑紋
    字第0960069611號鑑驗書、同局96年7 月18日刑紋字第
    0960109081號鑑驗書各1 份、竊盜案件電腦查詢單2 份、台
    北縣政府警察局車輛協尋電腦輸入單、車輛尋獲電腦輸入單
    、車輛竊盜資料查詢報表、贓物認領保管單（具領人：吳耀
    庭）、內政部警政署刑事警察局96年10月8 日刑醫字第
    0960130880號鑑驗書各1 份、車輛照片20幀附卷可稽，及鑰
    匙1 支扣案可資佐證。是被告前開自白核與事實相符，堪以
    採信，被告前揭竊盜、偽造文書及偽造署押之犯罪事實，事
    證明確，洵堪認定。
二、至公訴人認為被告甲○○竊取被害人李金德之財物後，正欲
    離去之際，為被害人李金德、吳亮駿發現而加以攔阻，被告
    為防護贓物、脫免逮捕，竟基於傷害之犯意，當場施以強暴
    行為而駕車衝撞被害人李金德、吳亮駿，致李金德閃避不及
    ，左腳遭上開車輛之車輪碾壓，受有左足背挫傷瘀青、左小
    趾外傷等傷害，嗣經李金德、吳亮駿合力將被告自駕駛座上
    拉下後，被告仍揮舞雙手，並以左手手肘撞擊李金德之左臉
    頰，使李金德、吳亮駿難以抗拒，並造成李金德受有左面挫
    傷、右小腿挫傷、右手背挫傷青等傷害；吳亮駿則受有右手
    第4 指指尖鈍傷、右手前臂外傷等傷害（李金德受傷部分未
    據告訴），而犯有刑法第277 條第1 項之傷害罪、同法第
    329 條、第328 條第1 項之準強盜罪。然被告甲○○堅決否
    認上開準強盜及傷害之犯行，辯稱：李金德、吳亮駿等人看
    見我在偷東西追了過來，我趕緊上車，車子發動後尚未行駛
    就被拉下車，有3 人把我壓在地上，因為這部車是手排車，
    我被拉下車時，沒有踩離合器，所以車子鈍一下熄火，輪胎
    因此壓傷被害人的腳；當時他們要抓我，我要將他們的手甩
    開，但沒有甩掉就被他們壓在地上云云。本院認被告成立傷
    害罪，然不成立準強盜罪之犯行，茲分述如下：
  (一)按人民之身體自由、人身安全及財產權，受憲法第8 條、第
    22條及第15條規定之保障，刑法第329 條規定「竊盜或搶奪
    ，因防護贓物、脫免逮捕或湮滅罪證，而當場施以強暴、脅
    迫者，以強盜論。」旨在以刑罰之手段，保障人民之身體自
    由、人身及財產安全，免受他人非法之侵害，以實現上開憲
    法意旨。上開刑法規定所列舉之防護贓物、脫免逮捕或湮滅
    罪證三種客觀具體事由，屬於竊盜及搶奪行為事發之際，經
    常促使行為人對被害人或第三人施強暴、脅迫之原因，故立
    法者選擇該等事由所造成實施強暴、脅迫之情形，論以強盜
    罪，俾能有效保護被害人或第三人之身體自由、人身及財產
    安全不受非法侵害；其他財產犯罪行為人，雖亦可能為防護
    贓物、脫免逮捕或湮滅罪證而施強暴、脅迫之行為，然其取
    財行為與強暴、脅迫行為間鮮有時空之緊密連接關係，故上
    開規定尚未逾越立法者合理之自由形成範圍，難謂係就相同
    事物為不合理之差別對待。查刑法第329 條準強盜罪之規定
    ，將竊盜或搶奪之行為人為防護贓物、脫免逮捕或湮滅罪證
    而當場施強暴、脅迫之行為，視為施強暴、脅迫使人不能抗
    拒而取走財物之強盜行為，乃因準強盜罪之取財行為與施強
    暴、脅迫行為之因果順序，雖與強盜罪相反，卻有時空之緊
    密連接關係，以致竊盜或搶奪故意與施強暴、脅迫之故意，
    並非截然可分，而得以視為一複合之單一故意，亦即可認為
    此等行為人之主觀不法與強盜行為人之主觀不法幾無差異；
    復因取財行為與強暴、脅迫行為之因果順序縱使倒置，客觀
    上對於被害人或第三人所造成財產法益與人身法益之損害卻
    無二致，而具有得予以相同評價之客觀不法。故擬制為強盜
    行為之準強盜罪構成要件行為，雖未如刑法第328 條強盜罪
    之規定，將實施強暴、脅迫所導致被害人或第三人不能抗拒
    之要件予以明文規定，惟必於竊盜或搶奪之際，當場實施之
    強暴、脅迫行為，已達使人難以抗拒之程度，其行為之客觀
    不法，方與強盜行為之客觀不法相當，而得與強盜罪同其法
    定刑。據此以觀，刑法第329 條之規定，並未有擴大適用於
    竊盜或搶奪之際，僅屬當場虛張聲勢或與被害人或第三人有
    短暫輕微肢體衝突之情形，因此並未以強盜罪之重罰，適用
    於侵害人身法益之程度甚為懸殊之竊盜或搶奪犯行，尚無犯
    行輕微而論以重罰之情形，與罪刑相當原則即無不符，並未
    違背憲法第23條比例原則之意旨，司法院大法官會議解釋釋
    字第630號解釋足供參酌。又刑法第329條所謂「強暴」，係
    指直接或間接對於人之身體施以暴力，壓制被害人之抗拒，
    或使被害人處於不能抗拒之狀態而言。故施以強暴、脅迫，
    應指行竊或行搶者因防護贓物等原因，而對被害人或逮捕者
    施以積極之強暴、脅迫等攻擊行為，以阻止被害人、逮捕者
    之取贓、逮捕或蒐證等行動；如僅係消極的扭動、掙脫、拉
    扯等舉止，雖亦可能影響前述取贓、逮捕或蒐證等之舉動，
    惟其不法之內涵顯尚不足以與強盜罪之不法內涵等量齊觀，
    故應不足以認為構成準強盜罪。
  (二)查證人即告訴人李金德於本院審理時結證稱：被告看見我們
    就衝上車，發動車子，我們跑到被告駕駛座窗前，被告想要
    逃跑入檔加油，但騎樓二旁都有柱子，被告車子方向盤要左
    轉二圈才可出來，我被告拉扯時，用左腳抵住被告車輛左前
    輪，被告加油壓過我的左腳盤，後來友人王冠群趕到，打被
    告臉部一拳，被告才放手，被我們拖出來，之後我與被告發
    生扭打，我們打了被告幾拳，命令被告不要動並蹲著，其他
    朋友有踹被告一腳，之後警察就到了等語〔見本院97年3 月
    11日審判筆錄第4 頁〕。另證人王冠群到庭結證稱：被告車
    子前方是牆壁，右前方是地下停車場之入口，左側有一根柱
    子，所以被告車輛只能往左開，被告方向盤往左打，李金德
    、吳亮駿想要制止，遂抓住方向盤往右打，我衝過去時看見
    被告車子移動一點點，被告踩油門時壓傷李金德的腳，我出
    拳打被告一下，被告才放手，也放開油門，當時車子是幾檔
    、有無熄火，我不清楚，然後我們將被告從車窗拖下來，就
    把被告壓在地上等語〔見本院97年8月12日審判筆錄第4、5
    頁〕。就被害人李金德受傷、被告被拖下車之順序乙節，證
    人李金德、吳亮駿、王冠群均證稱車輛稍微移動壓傷李金德
    後，王冠群才上前出拳打被告一下，嗣李金德等3 人合力將
    被告自車上拉下來等情，互核大致相符，被告辯稱其遭毆打
    並被拉下車後，車輛因此熄火頓了一下，才壓傷被害人李金
    德之腳云云，與前揭證人所述尚有未合，雙方各執一詞。衡
    諸被告車輛前方為牆壁，左前方係柱子之情，業據證人李金
    德、王冠群到庭證述明確，已如前述，且有證人李金德當庭
    繪製之現場圖1 份附卷可稽。因此被告車輛無法1 次左轉即
    駛離，須以左轉2 次之方式駛出，故證人李金德等人趕至現
    場時，被告正在移動車輛之方向、位置，尚非駕車駛離之動
    作，故被告主觀上欲逃離現場以脫免逮捕，應無「衝撞」被
    害人之意。況證人李金德、王冠群等人均證稱被告車輛僅移
    動一點點距離，亦如前述，倘被告有意橫衝直撞逃離現場，
    縱使雙方正在爭奪方向盤，在被告已入檔且深踩油門之情況
    下，其車輛豈會僅移動一點點的位置？由此可知，被告欲移
    動車輛位置，且與被害人李金德等人互奪方向盤之過程中，
    車輛稍微移動而壓傷抵在車輪旁之被害人李金德左腳，上開
    證人所稱被告欲衝撞渠等，尚屬推測之詞，難以遽信。又被
    告遭眾人拉下車後，想要逃跑，其身體一直動，惟遭證人李
    金德等人制伏壓在地上，並未攻擊他人，反而現場人員氣憤
    被告欲予攻擊等情，業據證人王冠群到庭結證屬實〔見本院
    97年8 月12日審判筆錄第5 頁〕，可見被告遭拉下車前後，
    雖欲脫逃而有強暴行為，然尚無積極證據足資認定有達到使
    人難以抗拒之程度。故揆諸前揭解釋及說明，公訴人認被告
    駕車衝撞被害人李金德、吳亮駿等人，並在駕駛座被拉下後
    ，揮舞雙方攻擊他人，使被害人難以抗拒，尚屬無據，此部
    分應未成立刑法第329 條之準強盜罪。惟查被告坐上駕駛座
    欲逃離現場，因前方及左前方分別有牆壁及柱子阻隔，須左
    轉2 次始能駛出，故被告左打方向盤，被害人李金德、吳亮
    駿見狀乃伸手進入車內將方向盤右轉回正以阻止其逃跑，被
    告可預見爭執中相互拉扯、推擠可能造成他人受傷，並不違
    反其本意，仍試圖脫逃進而與被害人李金德等人爭奪方向盤
    ，並相互拉扯，雙方爭執中導致車輛稍微移動，其車輪壓碾
    被害人李金德之左腳，受有左足背挫傷瘀青、左小趾外傷等
    傷害（李金德受傷部分未據告訴）；被害人吳亮駿則受有右
    手第4 指指尖鈍傷、右手前臂外傷等傷害，亦有診斷證明書
    附卷可參，則被告成立傷害犯行，堪以認定。
  (三)綜上所述，本件事證已臻明確，被告竊盜、傷害、偽造文書
    及偽造署押等犯行堪以認定，應予依法論科。
三、論罪科刑部分：
  (一)被告甲○○所為係構成刑法第216 條、第210 條之行使偽造
    私文書罪或僅成立刑法第217 條第1 項偽造署押罪乙節：
    1.按刑法上之偽造署押罪，係指單純偽造簽名、畫押而言，
      若在制式之書類上偽造他人簽名，已為一定意思表示，具
      有申請書或收據等類性質者，則係犯偽造文書罪，最高法
      院85年台非字第146 號判決可資參照，先予敘明。
    2.警方依刑事訴訟法第88條之1 第4 項、提審法第2 條第1
      項等規定所製作之「逮捕通知書」，記載被逮捕人何以遭
      逮捕或拘提等情，其「通知本人聯」或「通知家屬聯」，
      如備有「收受人簽章」欄，由形式上觀察，於該欄內簽名
      及捺指印，即足表示由該姓名之人收受斯項通知書之證明
      。犯罪行為人如於「逮捕通知書」之「收受人簽章」欄內
      ，偽造他人署押，即足表示由該被偽造者收受斯項通知書
      之證明。其後將之交付警方，亦屬行使偽造私文書。本件
      被告於附表編號(1)所示之台北縣政府警察局三重分局逮捕
      通知書之「被通知人欄」簽名，並簽具「不用通知」，對
      外表示逮捕後不用通知其親友之意思，屬刑法第210 條所
      稱之私文書（最高法院94年8 月12日臺文字第0940000506
      號函、同院91年度臺非字第294 號、第295 號判決意旨參
      照）。
    3.查被告於附表編號(2)所示之自願受搜索同意書上偽造「林
      隆吉」署名及指印之行為，係表示同意受搜索身體、物件
      等之意思，該等文書已具備私文書性質，被告復將該等偽
      造之私文書持交承辦警員收受，自足以生損害於林隆吉、
      偵查機關查緝犯罪與文書製作之正確性。
    4.被告於如附表編號(10)所示限制住居具結書上偽造「楊宇民
      」署押，依其內容已足以表示其偽以「楊宇民」之名義，
      對外表示具結願遵照檢察官限制住居於住居所之意思，屬
      刑法第210 條所稱之私文書。
    5.又按警方以「通知」之文件踐行刑事訴訟法第95條等所定
      告知程序時，被告於該「通知」之「被調查詢問人」欄下
      偽簽姓名者，該「通知」實質上與詢問筆錄無異，並未表
      示另外製作何種文書，故論以偽造文書，最高法院94年7
      月26日第11次刑事庭會議決議可資參照。本案如附表編號
      (4)之權利告知書，被告係處於受通知者之地位；另編號(8)
      警詢筆錄開端之權利告知書，係員警為證明訊問程序確依
      刑事訴訟法規定而為，同於筆錄開端直接載明，是被告於
      上開權利告知書上偽造「林隆吉」之名，並無任何表明為
      文書之意，應僅成立刑法第217 條第1 項偽造署押罪。
    6.至其他如附表編號(3)所示之台北縣政府警察局三重分局搜
      索扣押筆錄、扣押物品目錄表、編號(5)所示之照片、編號
      (6)所示之林隆吉口卡片、編號(7)所示之指紋卡片、編號(8)
      所示之調查筆錄、編號(9)所示之台灣板橋地方法院檢察署
      檢察官訊問筆錄等文書，則係偵查承辦人員依法製作，並
      命受訊問人或受處分人簽名確認，並無承載一定之意思表
      示，係犯刑法第217 條第1 項之偽造署押罪，並不成立行
      使偽造之私文書罪。
  (二)核被告甲○○所為，係犯刑法第320 條第1 項之普通竊盜罪
    〔犯罪事實二(一)(二)、四(一)(二)所示之4 次竊盜犯行〕、同法第
    321 第1 項第1 款之於夜間侵入有人居住之建築物竊盜罪〔
    犯罪事實二(三)部分〕、同法第277 條第1 項之傷害罪〔犯罪
    事實二(三)部分〕、刑法第216 條、第210 條之行使偽造私文
    書罪（附表編號(1)、(2)、(10)之偽造「逮捕通知書」、「自願
    搜索同意書」、「限制住居具結書」部分）及同法第217 條
    第1 項之偽造署押罪（附表編號(1)、(2)、(10)以外其餘部分）
    。又被告先後在附表所示文件上偽造署押、行使偽造私文書
    之各舉動，係於密切接近之時地實施，侵害法益相同，各行
    為間之獨立性極為薄弱，依一般社會健全觀念難以分離，顯
    係基於單一犯意接續所為，應包括於一行為予以評價，為接
    續犯之一罪（最高法院86年臺上字第3295號判例意旨參照）
    。其以一接續行為偽造署押及偽造私文書之行為，係同時觸
    犯偽造署押及偽造私文書二構成要件不同之罪名，為異種想
    像競合犯，依刑法第55條規定，應從一重之偽造私文書罪論
    處。被告偽造署押之行為係偽造私文書之部分行為；其偽造
    私文書後進而行使，偽造之低度行為應為行使之高度行為所
    吸收，均不另論罪。被告所犯上開4 次普通竊盜罪、1 次加
    重竊盜罪、傷害罪、偽造文書罪7 罪間，犯意各別、行為互
    殊，應予分論併罰。
  (三)又公訴意旨雖認被告就竊取被害人李金德財物後，為防護贓
    物、脫免逮捕而當場對被害人李金德、吳亮駿施以強暴，而
    致被害人難以抗拒而受有前揭傷勢，而涉犯刑法第329 條之
    準強盜罪。然被告所為尚與刑法準強盜之犯罪構成要件尚屬
    有間，惟因起訴之基本社會事實（即竊盜）同一，爰依法變
    更起訴法條。
  (四)被告前有如犯罪事實欄所載之犯罪科刑及執行紀錄，有臺灣
    高等法院被告前案紀錄表1 件在卷高等法院被告前案紀錄表
    1 件在卷可憑，其於有期徒刑執行完畢後，5 年內故意再犯
    有期徒刑以上之本罪，為累犯，均應依刑法第47條第1 項規
    定加重其刑。
  (五)爰審酌被告有如上述之前科紀錄，此有台灣高等法院被告前
    案紀錄表足稽，可見素行不佳，其正值青壯，不思循正途賺
    取所需，反以竊盜方式侵害他人財產權，另為警查獲後，竟
    冒用他人名義應訊，意圖逃避刑責，足使被冒名之人即林隆
    吉有被追訴傳拘之虞，並影響警察、偵查機關偵辦刑事案件
    之進行，其犯罪之動機、目的均可議；兼衡其犯罪所生之危
    害、犯罪手段、犯罪所得財物價值非微，惟所竊得財物大部
    分業由被害人領回，及其犯後坦承大部分犯行之態度、尚未
    與被害人達成和解等一切情狀，分別量處如主文所示之刑，
    並定應執行之刑，以資懲儆。
四、沒收部分：
  (一)扣案之鑰匙1 支，係被告甲○○所有供竊取車號CV-4982 號
    自用小貨車所用之物，應依刑法第38條第1 項第2 款規定沒
    收。另被告竊取車號5927-QA 號自用小貨車及車號5026-EV
    號自用小客車所用之鑰匙，並未扣案，且無證據足認尚存在
    ，為免執行困難，不予宣告沒收。
  (二)如附表所示偽造之「林隆吉」之簽名及指印共101枚（含署
    名32枚、指印69枚），不問屬於犯人與否，均應依刑法第
    219 條之規定宣告沒收。
據上論斷，應依刑事訴訟法第299 條第1 項前段、第300 條，刑
法第320 條第1 項、第321 條第1 項第1 款、第277 條第1 項、
第216 條、第210 條、第217 條第1 項、第47條第1 項、第55條
、第51條第5 款、第38條第1 項第2 款、第219 條，判決如主文
。
本案經檢察官藍海凝到庭執行職務。
中    華    民    國    97    年    8     月    29    日
                  刑事第十庭  審判長法  官  侯 志 融
                                    法  官  歐陽漢菁
                                    法  官  楊 博 欽
以上正本證明與原本無異。
如不服本判決，應於判決送達後10日內，向本院提出上訴書狀，
且上訴書狀應敘述具體理由，而上訴書狀未敘述上訴理由者，應
於上訴期間（即自收受判決書之翌日起算10日）屆滿後20日內補
提理由書。
                                    書記官  廖 美 紅
中    華    民    國    97    年    8     月    29    日
附錄本案論罪科刑法條全文：
中華民國刑法第320條
意圖為自己或第三人不法之所有，而竊取他人之動產者，為竊盜
罪，處5年以下有期徒刑、拘役或5百元以下罰金。
意圖為自己或第三人不法之利益，而竊佔他人之不動產者，依前
項之規定處斷。
前二項之未遂犯罰之。
中華民國刑法第321 條
犯竊盜罪而有左列情形之一者，處6 月以上、5 年以下有期徒刑
：
一、於夜間侵入住宅或有人居住之建築物、船艦或隱匿其內而犯
    之者。
二、毀越門扇、牆垣或其他安全設備而犯之者。
三、攜帶兇器而犯之者。
四、結夥三人以上而犯之者。
五、乘火災、水災或其他災害之際而犯之者。
六、在車站或埠頭而犯之者。
前項之未遂犯罰之。
中華民國刑法第277條
傷害人之身體或健康者，處3 年以下有期徒刑、拘役或1 千元以
下罰金。
犯前項之罪因而致人於死者，處無期徒刑或 7 年以上有期徒刑；
致重傷者，處 3 年以上 10 年以下有期徒刑。
中華民國刑法第210條
偽造、變造私文書，足以生損害於公眾或他人者，處5年以下有
期徒刑。
中華民國刑法第216條
行使第210條至第215條之文書者，依偽造、變造文書或登載不實
事項或使登載不實事項之規定處斷
【附表】（應沒收之署押、指印）
┌─┬──────┬────────┬──────────┬─────────┐
│編│行為時間    │    文書名稱    │ 欄位               │ 偽造之署押、指印 │
│號│            │                │                    │                  │
├─┼──────┼────────┼──────────┼─────────┤
│一│96年4 月11日│逮捕通知書（偵查│「被通知人簽名捺印」│「林隆吉」簽名3 枚│
│  │20時40分    │卷第31、32頁）  │、「被通知人姓名」  │「林隆吉」指印3 枚│
│  │            │                │                    │                  │
├─┼──────┼────────┼──────────┼─────────┤
│二│97年4 月11日│自願受搜索同意書│「受搜索人」欄      │「林隆吉」簽名1枚 │
│  │            │（偵查卷第30頁）│                    │「林隆吉」指印1枚 │
├─┼──────┼────────┼──────────┼─────────┤
│三│97年4 月11日│台北縣政府警察局│「結果」及「受執行人│「林隆吉」簽名4 枚│
│  │日20時40分至│三重分局搜索押扣│」、「所有人」欄    │「林隆吉」指印6 枚│
│  │21時止      │筆錄及扣押物品目│                    │                  │
│  │            │錄表（偵查卷第  │                    │                  │
│  │            │25至28頁）      │                    │                  │
├─┼──────┼────────┼──────────┼─────────┤
│四│97年4 月11日│權利告知書（偵查│「被告知人」欄      │「林隆吉」簽名1枚 │
│  │20時40分    │卷第33 頁）     │                    │「林隆吉」指印1枚 │
│  │            │                │                    │                  │
├─┼──────┼────────┼──────────┼─────────┤
│五│97年4月11日 │照片（含被告及查│照片旁空白處        │「林隆吉」簽名11枚│
│  │            │獲物品）（偵查卷│                    │「林隆吉」指印11枚│
│  │            │第42至52頁）    │                    │                  │
│  │            │                │                    │                  │
├─┼──────┼────────┼──────────┼─────────┤
│六│97年4 月11日│口卡片（偵查卷第│空白處              │「林隆吉」簽名1 枚│
│  │            │56頁）          │                    │「林隆吉」指印1 枚│
├─┼──────┼────────┼──────────┼─────────┤
│七│97年4 月11日│指紋卡片        │各指別欄位          │「林隆吉」指印10枚│
│  │            │（偵查卷第57、58│                    │、左四指平面印、右│
│  │            │頁）            │                    │四指平面印各4 枚、│
│  │            │                │                    │左拇指、右拇指各1 │
│  │            │                │                    │枚，共20枚        │
├─┼──────┼────────┼──────────┼─────────┤
│八│97年4 月12日│臺北縣政府警察局│內文、騎縫處、應告知│「林隆吉」簽名8枚 │
│  │5 時0至45分 │三重分局調查筆錄│事項、受詢問人欄    │「林隆吉」指印24枚│
│  │            │（偵查卷第8 至13│                    │                  │
│  │            │頁）            │                    │                  │
├─┼──────┼────────┼──────────┼─────────┤
│九│97年4 月12日│臺灣板橋地方法院│「受訊問人」欄      │「林隆吉」簽名1 枚│
│  │下午16時57分│檢察署訊問筆錄  │                    │                  │
│  │            │（偵查卷第61、62│                    │                  │
│  │            │頁）            │                    │                  │
├─┼──────┼────────┼──────────┼─────────┤
│十│97年4 月13日│限制住居具結書  │「具結人」欄        │「林隆吉」簽名2 枚│
│  │            │（偵查卷第66頁）│                    │「林隆吉」指印2 枚│
│  │            │                │                    │                  │
└─┴──────┴────────┴──────────┴─────────┘


司法院資訊處製作；財團法人民間司法改革基金會備份。
